【裁判字號】    98,訴,1086
【裁判日期】    981123
【裁判案由】    毒品危害防制條例
【裁判全文】
臺灣基隆地方法院刑事判決              98年度訴字第1086號
公  訴  人  臺灣基隆地方法院檢察署檢察官
被      告  甲○
上列被告因違反毒品危害防制條例案件，經檢察官提起公訴（98
年度毒偵字第1484號），被告於準備程序中就被訴事實為有罪之
陳述，本院合議庭裁定由受命法官獨任進行簡式審判程序，判決
如下：
    主  文
甲○施用第一級毒品，累犯，處有期徒刑柒月。扣案之第一級毒
品海洛因零點零伍肆公克沒收銷燬之，盛裝前述毒品之包裝袋
壹只沒收。
    事  實
一、甲○前因施用毒品案件，經本院以90年度毒聲字第1497號裁
    定送觀察、勒戒，執行後因認有繼續施用毒品傾向，經本院
    以90年度毒聲字第1658號裁定送強制戒治，執行後因認無繼
    續戒治必要，經本院以91年度毒聲字第410 號裁定停止戒治
    併付保護管束，於民國91年5 月14日出戒治所，並於91年12
    月25日保護管束期滿視為執行完畢，由臺灣基隆地方法院檢
    察署檢察官以91年度戒毒偵字第91號為不起訴處分確定。復
    於96年4 月間因施用毒品案件，經本院以96年度訴字第 412
    號判決處有期徒刑9 月，經提起上訴復撤回上訴確定，本院
    以96年度聲減字第1714號裁定減刑為有期徒刑4 月15日，於
    97年4 月28日執行完畢。另於96年12月間因施用毒品案件，
    經本院以97年度訴字第442 號判決處有期徒刑9 月確定，並
    於98年4 月28日執行完畢。詎其不知警惕，復基於施用第一
    級毒品海洛因之犯意，於98年8 月11日晚上7 時許，在基隆
    市中山區○○○路天下第一景社區○○○路邊，以將海洛因
    加水裝入針筒注射於身體之方式，施用海洛因1 次。嗣於翌
    日（12日）上午11時30分許，在基隆市○○區○○路公園街
    口前，因形跡可疑，為警盤查查獲，並扣得海洛因1 包（驗
    餘淨重0.0354公克），經其同意採尿送驗結果，呈嗎啡陽性
    反應，而悉上情。
二、案經基隆市警察局第四分局報請臺灣基隆地方法院檢察署檢
    察官偵查起訴。
    理  由
一、被告甲○所犯為死刑、無期徒刑、最輕本刑3 年以上有期徒
    刑以外之罪，亦非屬高等法院管轄之第一審案件，其於準備
    程序進行中，先就被訴事實為有罪之陳述，經告知簡式審判
    程序之旨，並聽取檢察官、被告之意見後，本院合議庭依刑
    事訴訟法第273 條之1 第1 項裁定進行簡式審判程序，是本
    案之證據調查，依同法第273 條之2 規定，不受同法第 159
    條第1 項、第161 條之2 、第161 條之3 、第163 條之1 ，
    及第164 條至第170 條所規定證據能力認定及調查方式之限
    制，合先敘明。
二、按92年7 月9 日修正公布、93年1 月9 日施行之毒品危害防
    制條例第20條、第23條將施用毒品之刑事處遇程序，區分為
    「初犯」及「5 年內再犯」、「5 年後再犯」；依其立法理
    由之說明：「初犯」，經觀察、勒戒或強制戒治後，應為不
    起訴處分或不付審理之裁定，經觀察、勒戒或強制戒治執行
    完畢釋放後，「5 年內再犯」者，因其再犯率甚高，原實施
    之觀察、勒戒及強制戒治既已無法收其實效，爰依法追訴或
    裁定交付審理，至於經觀察、勒戒或強制戒治執行完畢釋放
    後，「5 年後再犯」者，前所實施之觀察、勒戒或強制戒治
    已足以遮斷其施用毒品之毒癮，為期自新及協助其斷除毒癮
    ，仍適用「初犯」規定，先經觀察、勒戒或強制戒治之程序
    。從而依修正後之規定，僅限於「初犯」及「5 年後再犯」
    2 種情形，始應先經觀察、勒戒或強制戒治程序；倘被告於
    5 年內已再犯，經依法追訴處罰，縱其第3 次（或第3 次以
    上）再度施用毒品之時間，在初犯經觀察、勒戒或強制戒治
    執行完畢釋放5 年以後，已不合於「5 年後再犯」之規定，
    且因已於「5 年內再犯」，顯見其再犯率甚高，原實施觀察
    、勒戒或強制戒治，已無法收其實效，即應依該條例第10條
    處罰（最高法院95年5 月9 日95年度第7 次刑事庭會議決議
    及97年9 月9 日97年度第5 次刑事庭會議決議意旨參照）。
    查被告前於91年12月25日強制戒治執行完畢，復於5 年內之
    96年4 月間施用毒品，經起訴判處罪刑暨執行完畢之詳情（
    詳如事實欄所載），有臺灣基隆地方法院檢察署刑案資料查
    註紀錄表及臺灣高等法院被告前案紀錄表在卷足稽，堪認被
    告之再犯率甚高，原實施之觀察、勒戒或強制戒治已無法收
    其實效，當無再施以觀察、勒戒或強制戒治之必要，揆諸首
    揭說明，本案被告施用毒品之犯行雖係在前次觀察、勒戒及
    強制戒治執行完畢釋放5 年後所為，仍不得依毒品危害防制
    條例第20條第3 項規定施以觀察、勒戒及強制戒治之處遇，
    而應由檢察官依法追訴，是本件起訴程序並無違誤。
三、上揭施用海洛因之犯罪事實，迭據被告於警詢、偵訊、本院
    準備程序及審理程序中自白承認，且其尿液經送驗結果，確
    呈嗎啡陽性反應，有基隆市警察局第四分局偵辦毒品案件尿
    液檢體對照表、臺灣尖端先進生技醫藥股份有限公司濫用藥
    物檢驗報告附卷足憑，另尚有白色粉末1 包扣案可佐。前揭
    白色粉末經送驗結果，確含海洛因成分，驗餘淨重0.0354公
    克，有交通部民用航空局航空醫務中心98年8 月24日航藥鑑
    字第0984224 號毒品鑑定書在卷足參。而毒品施用後於尿液
    、血液中可檢出之最大時限，與施用劑量、施用頻率、施用
    方法、施用者飲水量多寡、個人體質、代謝情況、檢體收集
    時間點及所用檢測方法之靈敏度等因素有關，因個案而異，
    一般於尿液中可檢出之最大時限，海洛因為2 至4 天，此有
    行政院衛生署管制藥品管理局92年7 月23日管檢字第092000
    5609號函釋可查，足徵被告之任意性自白確與事實相符。綜
    上所述，本案事證明確，被告犯行堪以認定。
四、查海洛因係屬毒品危害防制條例第2 條第2 項第1 款所列之
    第一級毒品，故核被告所為，係犯毒品危害防制條例第10條
    第1 項之施用第一級毒品罪。被告持有海洛因之低度行為，
    應為施用之高度行為所吸收，不另論罪。被告有如事實欄所
    載之有期徒刑執行完畢情形，有前述被告前案紀錄表足參，
    其於受有期徒刑執行完畢後5 年內，故意再犯本件有期徒刑
    以上之罪，為累犯，應依刑法第47條第1 項規定加重其刑。
    爰審酌被告之教育程度為初中肄業，另有違反肅清煙毒條例
    、賭博等前科，素行不佳，有前述被告前案紀錄表可佐，其
    曾經觀察、勒戒、強制戒治及有期徒刑之處遇措施後，猶未
    能深切體認施用毒品對於自身健康之危害，足認其毒癮甚深
    ，而有施以相當時期監禁處遇之必要，惟其犯罪手段平和，
    犯後坦承犯行，態度尚稱良好，及施用毒品係自戕身心，對
    於他人並未構成危害等一切情狀，量處如主文所示之刑，以
    資警惕。扣案之第一級毒品海洛因1 包（海洛因驗餘淨重0.
    0354公克），被告於警詢中自承係伊所有，為警盤查時丟棄
    於路旁等語，於偵訊中並不否認有於警詢中為前揭陳述，然
    改口辯稱非伊所有，是警察在地上撿到，要伊承認云云，本
    院審酌被告於警詢中係自願為上揭陳述，並未提及員警有何
    不法取供之情形，而關於施用毒品案件定罪與否之重點，應
    係在尿液檢驗報告，而不在查獲時是否持有毒品，衡情員警
    應無刻意將與被告無關之毒品強令被告承擔之必要，是應認
    被告於警詢中關於持有前揭海洛因之自白可採。是扣案之海
    洛因0.0354公克，既屬第一級毒品，應依毒品危害防制條例
    第18條第1 項前段規定，不問屬於被告所有與否，均予宣告
    沒收銷燬之；至盛裝前述毒品之包裝袋1 只，係被告所有供
    其犯本罪所用之物，爰併依刑法第38條第1 項第2 款規定宣
    告沒收。
據上論斷，應依刑事訴訟法第273 條之1 第1 項、第299 條第 1
項前段，毒品危害防制條例第10條第1 項、第18條第1 項前段，
刑法第11條前段、第47條第1 項、第38條第1 項第2 款，判決如
主文。
本案經檢察官乙○○到庭執行職務。
中    華    民    國    98    年    11    月    23    日
                  刑事第二庭  法  官  張婷妮
以上正本證明與原本無異。
如不服本判決應於收受送達後10日內向本院提出上訴書狀，並應
敘述具體理由；其未敘述上訴理由者，應於上訴期間屆滿後20日
內向本院補提理由書(均須按他造當事人之人數附繕本)「切勿逕
送上級法院」。
中    華    民    國    98    年    11    月    23    日
                              書記官  簡羽勤
附錄本案論罪科刑法條：
毒品危害防制條例第10條
施用第一級毒品者，處 6 月以上 5 年以下有期徒刑。


司法院資訊處製作；財團法人民間司法改革基金會備份。
